臺中高等行政法院判決　　　　　　　　　　　　　　　九十一年度訴字第六七八號
　　　　　　　　　　　　　　　.
　原　　　告　宇達營造有限公司
　代　表　人　甲○○
　訴訟代理人　謝萬生律師
　被　　　告　南投縣政府稅捐稽徵處
　代　表　人　乙○○
　訴訟代理人　許金
　　　　　　　丙○○
右當事人間因營業稅事件，原告不服財政部中華民國九十一年八月九日台財稅字第０
九一一三五五一五０號訴願決定，提起行政訴訟。本院判決如左︰
　　主  文
原告之訴駁回。
訴訟費用由原告負擔。
　　事  實
一、事實概要：
　　原告於民國（下同）八十四年七月至十一月間，取具英太電業行所開立品名為冷
    氣機之統一發票，字軌號碼：ＺＡ00000000、ＺＡ00000000、
    ＺＡ00000000、ＺＡ00000000、ＺＡ00000000、ＺＡ
    00000000、ＺＨ00000000、ＺＨ00000000、ＺＨ00
    000000、ＺＨ00000000、ＺＨ00000000、ＺＨ0000
    0000、ＺＨ00000000、ＺＨ00000000、ＡＨ000000
    00、ＡＨ00000000、ＡＨ00000000、ＡＨ00000000
    、ＡＨ00000000、ＡＨ00000000、ＡＨ00000000、Ａ
    Ｈ00000000號等二十二張，共計三百三十九台冷氣機，銷售額計新台幣
    （下同）七百七十八萬四千二百九十七元（含稅），作為進項憑證，申報扣抵稅
    額三十八萬九千二百十三元，案經嘉義縣稅捐稽徵處通報被告查處，被告初查認
    其中三十八台有進貨事實，銷售額八十七萬二千五百七十六元，稅額四萬三千六
    百二十九元，餘三百零一台無實際交易事實，銷售額六百九十一萬一千七百二十
    一元，虛報進項稅額三十四萬五千五百八十四元，違反行為時營業稅法第十五條
    規定，乃依行為時營業稅法第五十一條第五款規定，核定追繳營業稅十一萬八千
    八百二十六元（經減除原已追繳之營業稅二十二萬六千七百五十八元），並按所
    漏稅額裁處八倍罰鍰計二百七十六萬四千六百元（計至百元），經減除原已裁處
    之罰鍰二十二萬六千七百五十五元後，計處罰鍰二百五十三萬七千八百四十三元
    。原告不服，申請復查，未獲變更，提起訴願亦遭決定駁回，遂提起行政訴訟。
二、兩造聲明：
    (一)原告聲明求為判決：訴願決定及原處分均撤銷。
    (二)被告聲明求為判決：駁回原告之訴。
三、兩造陳述：
    (一)原告主張：
　　　1.本件系爭進貨之冷氣機已全部用於工地之工寮及工程需要之裝置，且採購均
　　　　委由各工地負責人辦理等情，已據原告提供相關資料並詳述於被告之調查筆
　　　　錄中，被告未加詳查，率爾認為原告無進貨事實，有虛報進項稅額等指述，
　　　　核其指述，顯與事實不符。另與本案相同案例業由鈞院以八十九年度訴字第
　　　　二八五號及九十一年度訴字第十八號判決糾正在卷。
      2.原告取得系爭統一發票，均有進貨之事實，且依法繳納營業稅在卷，依前行
        政法院八十三年度判字第二四四八號判決及八十六年判字第二０四六號判決
        意旨，自應以納稅義務人有虛報進項稅額，並因而逃漏稅款者，始得據以追
        繳稅款及裁處罰鍰，此亦經司法院釋字第三三七號解釋在案。是營業人有進
        貨之事實，不向直接出賣人取得統一發票者，固得逕適用稅捐稽徵法第四十
        四條處罰。惟必有虛報進項稅額，並因而逃漏稅款者，始得依營業稅法第五
        十一條第五款處罰。準此，營業人取得非實際交易對象所開立之統一發票作
        為進項憑證申報扣抵銷項稅額者，縱開立統一發票為虛設之公司行號而實際
        上無營業之事實，苟其已依法申報繳納所開立統一發票應納之營業稅，則營
        業人所為，尚無因而逃漏營業稅之情形，自難逕對其補徵營業稅。又上開營
        業人作為進項憑證之統一發票，其開立者是否申報繳納營業稅，為營業人所
        為是否構成逃漏稅款之要件，自應由稽徵機關負證明之責，且統一發票有無
        申報繳納營業稅，稽徵機關有案可查，殊無由營業人證明之理。本案並無逃
        漏營業稅之情形，更何況開立發票之英太電業行並非虛設行號之公司，且該
        公司正常繳納營業稅，並無虛報進項之事實。是本件並無虛報進項並致公庫
        短漏營業稅而須補徵之情形。
      3.本件原告確有向英太電業行購買冷氣機或投入相關營建工程使用之事實，被
        告係於八十七年間進行調查，其調查之時間距離開立發票日期已達三年餘，
        更何況一般工寮於完工驗收後即行拆除，調查採計上已有困難。此外每一工
        程固以認列二台冷氣機為宜，惟被告就原告所列附表所載工程未予審酌，只
        因日期不符即予剔除，核被告顯有未盡調查之能事。
　　(二)被告答辯：
      1.原告於八十四年七月至十一月間，取具英太電業行所開立品名為冷氣機之統
        一發票（字軌號碼：ＺＡ00000000、ＺＡ00000000、ＺＡ
        00000000、ＺＡ00000000、ＺＡ00000000、ＺＡ
        00000000、ＺＨ00000000、ＺＨ00000000、ＺＨ
        00000000、ＺＨ00000000、ＺＨ00000000、ＺＨ
        00000000、ＺＨ00000000、ＺＨ00000000、ＡＨ
        00000000、ＡＨ00000000、ＡＨ00000000、ＡＨ
        00000000、ＡＨ00000000、ＡＨ00000000、ＡＨ
        00000000、ＡＨ00000000號）等二十二張，共計三百三十
        九台冷氣機，銷售額計七百七十八萬四千二百九十七元（含稅），作為進項
        憑證，申報扣抵稅額三十八萬九千二百十三元，其中三十八台有進貨事實，
        銷售額八十七萬二千五百七十六元，稅額四萬三千六百二十九元，餘三百零
        一台無實際交易事實，銷售額六百九十一萬一千七百二十一元，稅額三十四
        萬五千五百八十四元，致虛報進項稅額三十四萬五千五百八十四元，違反營
        業稅法第十五條規定，案經嘉義縣稅捐稽徵處通報被告查獲，有該處八十五
        年五月三十一日嘉縣稅工字第八五０一０六三二號函、英太電業行負責人賴
        麗華八十六年八月二十二日之談話筆錄、原告之總經理許登炎八十五年六月
        十三日之談話筆錄、原告委託許陳梅雀八十七年十月二十八日之談話筆錄、
        專案申請調檔統一發票查核清單及系爭發票等影本附卷可稽，原告持無進貨
        事實之憑證，申報扣抵銷項稅額，虛報進項稅額三十四萬五千五百八十四元
        ，違章事證明確，應依法追繳營業稅三十四萬五千五百八十四元，並按所漏
        稅額處八倍罰鍰計二百七十六萬四千六百元。惟原告取具之上開憑證中，Ｚ
        Ａ00000000號等十四張統一發票，另涉他案違章，前經被告八十六
        年十月二日投稅法字第０五一八二七號處分書核定追繳營業稅二十二萬六千
        七百五十八元及處行為罰二十二萬六千七百五十七元在案，原處分乃據以減
        除，核定追繳營業稅十一萬八千八百二十六元，並處罰鍰計二百五十三萬七
        千八百四十三元。
      2.本件系爭二十二紙發票所載銷售貨物「冷氣機」數量達三百三十九台，而原
        告係從事營建工程之營業人並非家電業者，在八十四年七月至十一月短期間
        內購入與其所營本業營造工程無關、且龐大數量之冷氣機，有違常情。另被
        告於八十七年十月二十八日進行本案調查時，原告委託之許陳梅雀固在調查
        筆錄中主張系爭購置之冷氣機全部用於「和山路０Ｋ＋５００和山橋整建工
        程」等三十一件工程之工地工寮及工程中，惟被告就其提示相關之工程合約
        書等審核結果，上揭三十一件工程並未包括承裝冷氣機，惟基於工地工寮亦
        有裝設冷氣機使用之必要事實，被告爰就上開工程期間與系爭發票所載進貨
        期間相符之十九件工程，每一工程認列二台，計認定三十八台有進貨事實、
        餘三百零一台冷氣機，無實際交易事實，虛報進項稅額三十四萬五千五百八
        十四元。而原告於行政訴訟階段提出其八十四年七月至十一月承包施工工程
        明細表，主張本案系爭發票所購買之冷氣機係使用於該工程明細表所載之「
        （八三）年度中央補助日新國中教室廁所修建及圍牆新建工程」等五十一件
        工程，經查其中「南投國小排水溝工程」及「炭寮村路面改善工程」等二件
        工程之承包廠商為正宏土木包工業，並非原告，自不得持為爭訟本案用料工
        程之證據；又其餘工程原告得標後並未自行施工，而係以得標價款之九成轉
        包予下包業者洪建成等人承作，並由下包人員自行負責工程盈虧等情，有法
        務部調查局南投縣調查站八十六年七月十九日（八六）投廉忠字第八六一一
        六０號函、原告實際負責人許陳梅雀之調查筆錄、下包業者吳火旺承包工程
        銷售金額及所交付進項憑證明細表、原告之記事本等影本可資證明，原告既
        未自行承作工程明細表所揭各項工程，其主張系爭發票所載冷氣機使用於該
        等工程，顯非事實，自無可採。
      3.本件原告所涉情節係其持無進貨事實之發票作為進項憑證，申報扣抵銷項稅
        額，致有虛報進項稅額之違章情事，該項違章事實之認定與系爭發票開立營
        業人是否申報繳納營業稅無關，被告依財政部八十三年七月九日台財稅第八
        三一六０一三七一號函釋意旨，按營業稅法第五十一條第五款規定論處，並
        無違誤。至最高行政法院八十三年度判字第二四四六號及八十六年度判字第
        二０四八號判決，係針對營業人有進貨事實，取得非實際交易對象所開立之
        統一發票作為進項憑證申報扣抵銷項稅額者，認定其是否涉逃漏營業稅違章
        之要件所為之裁判，上開判決係對個案所為並非判例，且案關繫屬情節、論
        指事證態樣及援引法令依據，與原告上揭違章情節不一，原告執以援引，顯
        有未合，容併陳明。
　　理  由
一、按「營業人左列進項稅額，不得扣抵銷項稅額：一、購進之貨物或勞務未依規定
    取得並保存第三十三條所列之憑證者。」、「營業人以進項稅額扣抵銷項稅額者
    ，應具有載明其名稱、地址及統一編號之左列憑證：一、購進貨物或勞務時所取
    得載有營業稅額之統一發票。」、「納稅義務人，有左列情形之一者，除追繳稅
    款外，按所漏稅額處一倍至十倍罰鍰，並得停止其營業：：：五、虛報進項稅額
    者。」為行為時營業稅法第十九條第一項第一款及第三十三條第一款、第五十一
    條第五款所明定。次按「二、為符合司法院大法官會議釋字第三三七號解釋意旨
    ，對於營業人取得非實際交易對象所開立之統一發票作為進項憑證申報扣抵銷項
    稅額之案件，應視情節，分別依左列原則處理：：：(二)取得虛設行號以外其他非
    實際交易對象開立之憑證申報扣抵案件：1.無進貨事實者：因其並無進貨及支付
    進項稅額之事實，其虛報進項稅額，逃漏稅款，應依營業稅法第五十一條第五款
    規定補稅並處罰。2.有進貨事實者：：：(2)至進貨人取得銷貨人以外之營業人所
    開立之發票申報扣抵，如查明開立發票之營業人已依法申報繳納該應納之營業稅
    額者，則尚無逃漏，除依前項規定處以行為罰外，依營業稅法第十九條第一項第
    一款規定，應就其取得不得扣抵憑證扣抵銷項稅額部分，追補稅款。如查明開立
    發票之營業人並未依法申報繳納該應納之營業稅額者，即有逃漏，除依前項規定
    處以行為罰外，並應依營業稅法第五十一條第五款規定補稅並處罰。」亦經財政
    部八十三年七月九日台財稅第八三一六○一三七一號函說明二之(二)函釋在案。
二、本件原告於八十四年七月至十一月間，取具英太電業行所開立品名為冷氣機之統
    一發票字軌號碼：ＺＡ00000000號等二十二張計三百三十九台，銷售額
    計七百七十八萬四千二百九十七元（含稅），作為進項憑證，申報扣抵稅額三十
    八萬九千二百十三元，其中三十八台有進貨事實，銷售額八十七萬二千五百七十
    六元，稅額四萬三千六百二十九元，餘三百零一台無實際交易事實，銷售額六百
    九十一萬一千七百二十一元，稅額三十四萬五千五百八十四元，致虛報進項稅額
    三十四萬五千五百八十四元，違反首揭行為時營業稅法第十九條規定，有英太電
    業行開立之統一發票影本二十二張附原處分卷可憑，案經嘉義縣稅捐稽懲處通報
    被告審理違章成立，乃減除原已追繳營業稅二十二萬六千七百五十八元，核定追
    繳營業稅額為十一萬八千八百二十六元，並按所漏稅額裁處八倍罰鍰計二百七十
    六萬四千六百元（計至百元止），經減除原已裁處之罰鍰二十二萬六千七百五十
    五元後，計處罰鍰二百五十三萬七千八百四十三元。原告不服，循序提起本件行
    政訴訟為如事實欄所裁之主張。惟查：
  (一)原告所提附表編號一至廿四號之工程，其完工、驗收日期係在八十四年六月廿九
    日以前，而依統一發票所載原告購買系爭冷氣機之日期係在八十四年七月以後，
    則附表編號一至廿四號之廿四件工程既於八十四年七月以前即已完工並驗收，自
    無使用系爭冷氣機之必要。另編號三十五之南投國小排水溝工程、編號三十九之
    炭寮村路面改善工程等二件工程係由正宏土木包工業所承包，而非原告，此有營
    繕工程結算驗收證明書在卷足憑，原告主張確有購買系爭冷氣機用於上述工程之
    工地顯無足採。
  (二)宇達公司之實際負責人許陳梅雀於八十六年三月廿六日在法務部調查局南投縣調
    查站訊問時已供稱「宇達、明勇：：：等公司所承包之工程繁多，：：：下包人
    員所取得之各該工程進項憑證，買受人視該工程由那一營造公司牌照得標即填寫
    該營造公司名稱，：：：該等憑證下包人員蒐集後交回給我：：：那一位下包人
    員拿回進項憑證，就登載於他那一本專門帳冊內：：：」、「宇達、孝蓉、明勇
    所承包之工程交予各該下包人員承做時，我先扣除工程款之一成，做為繳納營業
    稅、技師費等相關費用，九成作為工程費用：：：」，嗣於八十六年四月九日復
    供稱「因為下包業者太多，孝蓉、宇達所承包之工程繁多，我一時無法詳述，彼
    等所承作之工程名稱、得標金額、轉包金額、開工完工日期，拿回發票詳細紀錄
    ，詳如扣押物編號拾肆之1至拾肆之16，及拾伍之1至拾伍之124所載」，此有各
    該筆錄附原處分卷足憑。而附表二十五、五、八之工程係由扣押物編號拾伍之24
    之張常雄承作，附表二十六、三十四之工程係由扣押物編號拾肆之6之高辰雄承
    作，附表二十七、十二之工程係由扣押物編號拾伍之44之鍾學川承作，附表二十
    八之工程係陳木枝承作，附表二十九之工程係扣押物編號拾肆之7之陳木川承作
    ，附表三十、四八之工程係扣押物編號拾肆之1之吳火旺承作，附表三十一、五
    一之工程係扣押物編號拾伍之101之郭國偉承作，附表三十二之工程係扣押物編
    號拾伍之104之陳木川承作，附表三十三、二十一之工程係扣押物編號拾伍之66
    之陳金龍承作，附表三十六之工程係扣押物編號拾伍之23之黃智煌承作，附表三
    十七之工程係扣押物編號拾伍之115之李勝源承作，附表三十八、四十三之工程
    係扣押物編號拾伍之123之林振聰承作，附表四十之工程係扣押物編號拾伍之67
    之江仁炎承作，附表四十一之工程係扣押物編號拾伍之28之張慶煌承作，附表
    四十二、十七之工程係扣押物編號拾伍之69之賴錦坤承作，附表四十四、四十九
    之工程係扣押物編號拾伍之33之曾瑞宗承作，附表四五之工程係扣押物編號拾肆
    之4之張常雄承作，附表四六之工程係扣押物編號拾伍之36之蔡國良承作，附表
    四七之工程係鄭秋田承作，附表五十之工程係扣押物編號拾伍之15之陳平埔承作
    ，此有承包工程銷售金額及所支付進項憑證明細表及記事本附原處分卷可憑，則
    原告既已將上述工程轉包他人承作，其主張購買系爭冷氣機用於上述工程之工地
    亦無足採。
  (三)按我國現行加值型營業稅係就各個銷售階段之加值額分別予以課稅之多階段銷售
    稅，各銷售階段之營業人皆為營業稅之納稅義務人。故該非交易對象之人是否已
    按其開立發票金額報繳營業稅額，並不影響營業人補繳營業稅之義務，業據前行
    政法院八十七年七月份第一次庭長評事聯席會議作成決議。原告係從事營造工程
    之營業人而非家電業者，其所購入龐大數量之三百零一台冷氣機經核與其所營本
    業營造工程無關已如前述，其無進貨事實卻取得英太電業行開具之統一發票申報
    扣抵銷項稅額，因其無進貨及支付進項稅額，所申報之進項稅額自屬虛報，自應
    依行為時營業稅法第五十一條第五款規定補稅並處罰，而與英太電業行是否報徵
    營業稅無涉。
三、綜上所述，原告所訴各節，該無可採，被告依法核定補徵營業稅並裁處罰鍰核無
    不合。訴願決定予以維持亦無違誤。原告聲明求為撤銷，為無理由，應予駁回。
據上論結，本件原告之訴為無理由，爰依行政訴訟法第一百九十五條第一項後段、第
九十八條第三項前段，判決如主文。
中　　華　　民　　國　　九十一　　　年　　　十二　　　月　　　十七　　　日
                 臺 中 高 等 行 政 法 院   第 二 庭
                                審 判 長 法      官　沈　水　元
                                         法      官　林　秋　華
                                         法      官　王　德　麟
右正本證明與原本無異。
如不服本判決，應於判決送達後二十日內向本院提出上訴書狀，其未表明上訴理由者
，應於提起上訴後二十日內向本院提出上訴理由書（須依對造人數附具繕本）；如於
本判決宣示或公告後送達前提起上訴者，應於判決送達後二十日內補提上訴理由書（
須附繕本）。未表明上訴理由者，逕以裁定駁回。
提起上訴應預繳送達用雙掛號郵票拾份（每份三十四元)。
中　　華　　民　　國　　九十一　　　年　　　十二　　　月　　　十七　　　日
　　　　　　　　　　　　　　　　　　　　 法院書記官　邱  吉  雄
